台灣台北地方法院民事判決
原　　告　　　嘉光科技股份有限公司
法定代理人　　乙○○
訴訟代理人　　蔡瑞麟律師
被　　告　　　荷蘭商天遞股份有限公司
法定代理人　　彭昶裕
訴訟代理人　　吳志揚律師
複　代理人　　吳宗樺律師
上列當事人間請求損害賠償事件，本院於中華民國96年9 月6 日
言詞辯論終結，判決如下：
    主  文
原告之訴及假執行之聲請均駁回。
訴訟費用由原告負擔。
    事實及理由
甲、程序方面：
    本件被告之法定代理人原為彭昶裕，已於本院審理中之民國
    96年5 月18日變更為甲○○，業據其提出荷蘭商天遞股份有
    限公司基本資料查詢1 件為證，並據甲○○具狀聲明承受訴
    訟（見本院卷第199 頁至第203 頁），續行訴訟，核無不合
    ，應予准許，合先陳明。
乙、實體方面：
一、原告主張及聲明如下：
(一)原告於92年度委託被告將91筆貨物（下稱系爭貨物）快遞至
    國外，並委託被告依關稅法第22條第1 項、第27條規定，全
    權處理系爭貨物之出口報關之各項手續。詎原告於94年9 月
    間收到財政部台灣省北區國稅區中和稽徵所函，始知系爭貨
    物中其中60筆高價快遞貨物，遭被告以簡易申報方式辦理通
    關。按依加值型及非加值型營業稅法第7 條第l 款規定，原
    告外銷系爭貨物有營業稅零稅率規定之適用，故原告就外銷
    系爭貨物所開立統一發票之課稅別亦皆勾選「零稅率」，惟
    被告就部分高價出口快遞貨物即離岸價格為新台幣（下同）
    50,000元以上之貨物，未依規定以一般出口方式透過辦理通
    關手續，被告顯未盡其善良管理人之注意義務，致原告未能
    取得就上開貨物可辦理外銷貨物零稅率之海關證明文件，而
    受有補繳92年度營業稅598,738 元之損失。原告自得依民法
    第227 條第2 項規定向被告請求賠償598,738 元補稅之損失
    及該補稅之利息12,048元，合計被告應賠償原告61,786元。
(二)原告之聲明：
  1.被告應給付原告61,786元，及自起訴狀繕本送達之翌日起至
    清償日止，按週年利率5 ％計算之利息。
  2.原告願供擔保，請准宣告假執行。
二、被告抗辯及聲明如下：
(一)被告係經濟部商業司核准認許，於中華民國境內具有權利能
    力之外商公司，於中華民國境內所經營之業務，均由被告台
    灣分公司全權辦理，主要為服務台灣地區貿易或製造商，處
    理國際問文件遞送、貨物進出口運送與報關服務。客戶若欲
    委託被告辦理快遞貨物出口與報關業務，會事先以電話方武
    與天遞台灣分公司聯絡，告知貨物委託運送之相關事宜，被
    告會詳細詢問有關運送貨物之內容物、報關、文件、額外服
    務需求（包括貨物優先派送及投保保險）等，並確認客戶送
    交貨物之價格與託運貨物是否需要報關，再與被告締結 TNT
    快遞運送服務條款（下稱系爭運送契約），均係依照託運客
    戶之指示處理。
(二)而財政部分別於86年5月12日作成台財稅字第000000000號函
    釋、於87年3 月24日作成台財稅字第8719360807號函釋，即
    不論出口貨物金額之多寡，出口營業人即原告僅須向國稅局
    出示國際包裹執據（即TNT 提單），即得作為出口貨物免徵
    營業稅之依據。惟財政部卻於94年5 月26日針對免徵出口貨
    物營業稅之憑據，變更以往見解而作成台財稅字第
    0940453058 號 函釋，將台財稅字第000000000 號、台財稅
    字第871936080 號函釋，自94年7 月1 日起停止適用，因此
    自94年7 月1 日起，出口營業人自不得再僅持TNT 提單，向
    國稅局逕行辦理免予出口貨物營業稅之課徵，若營業人出口
    高價快遞貨物（離岸價格超過50,000元）者，應向國稅局出
    示快遞執據與出口報單，營業人出口低價快遞貨物（離岸價
    格5 萬元以下）者，則應向國稅局出示快遞執據與簡易申報
    單，方得作為免徵出口貨物營業稅之憑據。又依稅捐稽徵法
    第l 條之l 規定，原告向國稅局辦理92年度出口貨物申報免
    徵營業稅事宜，不論核課免稅是否確定，應適用較有利於原
    告之台財稅字第000000000 號、台財稅字第871936080 號等
    函釋處理，即不論出口貨物金額之多寡，原告僅須向國稅局
    出示TNT 提單，即得作為享有出口貨物免徵營業稅之依據。
    詎財政部台灣省北區國稅局中和稽徵所不察上開稅捐稽徵法
    規定，於94年9 月22日誤依94年度台財稅字第0940453058號
    函，通知原告應出示快遞執據、出口報單、簡易申報單等，
    惟依財政部87年函釋，原告僅須持TNT 提單即可逕向稅捐機
    關辦理免徵營業稅事宜，原告誤為補繳，此係原告未依法主
    張自己之權利所致，原告應自負其責，被告並無過失可言。
(三)被告之聲明：
  1.駁回原告之訴。
  2.如受不利判決，被告願供擔保請求免為假執行。
三、本院得心證之理由：
(一)按外銷貨物之營業稅稅率為零，加值型及非加值型營業稅法
    第7 條第1 款定有明文。又出口快遞貨物區分為3 類：第1
    類「X6、出口快遞文件」、第2 類「X7、出口低價快遞貨物
    （即離岸價格50,000元以下）、第3 類「X8、出口高價快遞
    貨物（即離岸價格超過50,000元）」；屬於出口快遞貨物之
    第1 、2 類者，得採行「簡易申報」方式辦理通關，至第3
    類「X8、出口高價快遞貨物（即離岸價格超過50,000元）者
    ，則應依一般進出口貨物之通關方式辦理，固為快遞貨物簡
    易申報通關作業規定第2 、3 、4 條所明文。惟財政部86
    年5 月12日台財稅第000000000 號亦載明：「營業人取具依
    法核准設立，從事國際間快遞業務之營業人，所出具受託運
    送貨物出口之國際包裹執據，其載有寄件人之名稱、營利事
    業統一編號及交寄物品之名稱、數量及其價值之金額者，得
    做為申報營業稅適用零稅率之證明文件。」等語（見本院卷
    第160 頁）；該部87年3 月24日台財稅第871936080 號函
    亦載明：「有關營業人委託依法核准設立從事國際間快遞業
    務之營業人運送外銷貨物者，可持憑該從事快遞業務之營業
    人所出具之國際包裹執據，作為申報營業稅適用零稅率證明
    文件之規定，對該國際包裹之價值，尚無金額之限制。」等
    語（見本院卷第161 頁）；是由上開函釋內容，可知財政部
    以往之見解均認：外銷出口之營業人於委託從事國際間快遞
    業務之營業人運送外銷貨物時，不論所委託運送國際包裹之
    價值多寡，只要持憑該運送業者所出具之國際包裹執據，即
    得作為申報營業稅適用零稅率證明文件。至94年05月26日
    ，財政部始變更以往見解，作成台財稅字第0940453058 號
    函謂：「一、自94年7 月1 日起，營業人委託依快遞貨物通
    關辦法向海關登記之快遞業者及整合型航空貨運業者運送離
    岸價格新臺幣5 萬元以下之快遞貨物出口，可持憑該業者所
    出具載有寄件人名稱、統一編號、貨物名稱、數量、離岸價
    格及出口快遞貨物簡易申報單之託運單主、分號等資料之執
    據，做為申報營業稅適用零稅率之證明文件。二、本部86年
    5 月12日台財稅第000000000 號函、87年3 月24日台財稅第
    871936080 號函及92年2 月25日台財稅字第0920451247號函
    ，自94年7 月1 日起停止適用。」等語（見本院卷第162 頁
    ）。換言之，自94年7 月1 日起，依上開財政部94年05月26
    日台財稅字第0940453058號函釋內容，固僅於價格50,000元
    以下之快遞貨物出口之情形，可持憑該運送業者所出具之國
    際包裹執據，以作為申報營業稅適用零稅率證明文件。惟於
    94 年7月以前，因前揭財政部部86年5 月12日台財稅第
    000000000 號函及87年3 月24日台財稅第871936080 號函均
    尚未停止適用，外銷出口之營業人於委託從事國際間快遞業
    務之營業人運送外銷貨物時，不論所委託運送國際包裹之價
    值多寡，只要持憑該運送業者所出具之國際包裹執據，即得
    作為申報營業稅適用零稅率證明文件。
(二)本件原告主張其於92年間委託被告將91筆貨物快遞至國外，
    並委託被告處理上開貨物之出口報關事宜等情，為兩造所不
    爭執，固堪信為真實。惟原告主張其前揭委託被告快遞至國
    外之91件貨物中，有60件係超過50,000元之出口高價快遞貨
    物，被告以簡易申報之方式辦理通關，致其無法取得外銷貨
    物零稅率之海關證明文件而須補稅，總計受有610,786 元之
    損失等語，則為被告所否認。經查：
  1.原告係於92年間委託被告快遞出口貨物如前所述，且被告係
    依法核准設立，從事國際間快遞業務之營業人，此亦有原告
    所提出被告荷蘭商天遞股份有限公司經濟部公司資料查詢網
    路下載影本1 紙在卷可查（見本院卷第10頁）。則依上開說
    明，原告既係於94年7 月1 日之前委託從事國際間快遞業務
    之被告快遞外銷貨物出口，參之前揭財政部部86年5 月12日
    台財稅第000000000 號函釋內容及87年3 月24日台財稅第
    871936080 號函釋所載，不論原告所委託運送國際包裹之價
    值多寡，只要原告持憑被告所出具之國際包裹執據即系爭
    TNT 提單，即得作為申報營業稅適用零稅率證明文件，並無
    另行提出出口報單之必要，是原告陳稱被告報關之方式不當
    致其有補稅之義務等語，已難憑採。
  2.又按當事人主張有利於己之事實者，就其事實有舉證之責任
    ，民事訴訟法第277 條定有明文；又民事訴訟如係由原告主
    張權利者，應先由原告負舉證之責，若原告先不能舉證，以
    證實自己主張之事實為真實，則被告就其抗辯事實即令不能
    舉證，或其所舉證據尚有疵累，亦應駁回原告之請求。本件
    原告主張被告報關不當致其受有598,738 元補稅之損失，固
    據其提出營業稅繳款書影本6 紙（見本院卷第18頁至第20頁
    ）、系爭60件出口高價快遞貨物之發票、包裝單及提單各60
    份等文件影本（見本院卷第25頁至第138 頁）為證。惟上
    開原告所提出營業稅繳款書影本6 紙上並未顯示原告補繳稅
    款之理由，且上開營業稅繳款書影本6 紙所載金額合計為
    860,179 元，亦與原告主張補繳之稅款598,738 元不符，
    原告復未提出其他證據證明其確實受有補稅之損失，且此損
    失係由被告之故意或過失所致，則參之上開條文及最高法院
    判例之說明，本件原告之請求即屬無據，應予駁回。至原告
    所為假執行之聲請，因前揭訴之駁回而失所依附，應併予駁
    回。
四、本件事證已臻明確，兩造其餘主張陳述及所提之證據，經本
    院斟酌後，認與判決結果不生影響，均毋庸再予論述，附此
    敘明。
五、訴訟費用負擔之依據：民事訴訟法第78條。
中　　華　　民　　國　　96　　年　　10　　月　　9 　　日
  　　　　　　　　         民事第二庭    法　官   黃蓓蓓
以上正本係照原本作成。
如對本判決上訴，須於判決送達後20日內向本院提出上訴狀。
中　　華　　民　　國　　96　　年　　10　　月　　9 　　日
                                     法院書記官   林蓮女
